【裁判字號】    99,抗,304
【裁判日期】    991029
【裁判案由】    損害賠償等
【裁判全文】
臺灣高等法院高雄分院民事裁定           99年度抗字第304號
抗  告  人  丁○○
上列抗告人因與相對人臺灣高雄地方法院檢察署等間請求損害賠
償等事件，對於民國99年9 月24日臺灣高雄地方法院99年度補字
第1324號所為裁定提起抗告，本院裁定如下：
    主  文
原裁定關於核定訴訟標的價額部分廢棄。
    理  由
一、抗告意旨略以：其提起確認無法律上利益浪費國家資源，附
    帶請求損害賠償，依民事訴訟法第77條之2 第1 項及第2 項
    之規定，訴訟標的應只徵收新台幣（下同）3,000 元，原法
    院徵收8,100 元，明顯違背民事訴訟法第77條之2 規定，請
    求廢棄原裁定等語。
二、查抗告人於原法院起訴請求：(一)相對人台灣高雄地方法院檢
    察署帶走相對人乙○○住家人文首璽大樓管理室、中控室等
    地，查扣電磁等相關資料，浪費國家資源，圖利相對人甲○
    、丙○○。(二)相對人台灣台北地方法院檢察署、高雄市政府
    警察局共同查扣相對人乙○○住家附近道路監視錄影帶，浪
    費國家資源，圖利相對人甲○、丙○○。侵害相對人乙○○
    及訴外人隱私權。(三)相對人甲○、丙○○應連帶賠償原告、
    被告國家之損失新台幣（下同）20萬元。原法院以本件「訴
    之聲明」第1 項、第2 項等部分，核屬非因財產權涉訟（民
    事訴訟法第77條之14第1 項參照），應分別徵收第一審裁判
    費3,000 元；「訴之聲明」第3 項部分之訴訟標的金額為
    200,000 元，應徵第一審裁判費2,100 元，限期命抗告人補
    繳第一審裁判費8,100 元。抗告人聲明不服，提起抗告。
三、按訴訟標的之價額，由法院核定。核定訴訟標的之價額，以
    起訴時之交易價額為準；無交易價額者，以原告就訴訟標的
    所有之利益為準，民事訴訟法第77條之1 第1 、2 項定有明
    文。又民事訴訟法第199 條第2 項規定，審判長應向當事人
    發問或曉諭，令其為事實上及法律上陳述、聲明證據或為其
    他必要之聲明及陳述；其所聲明或陳述有不明瞭或不完足者
    ，應令其敘明或補充之，此為審判長（或獨任法官）因定訴
    訟關係之闡明權，同時並為其義務，審判長對於訴訟關係未
    盡此項必要之處置，違背闡明之義務者，其訴訟程序即有重
    大瑕疵，而基此所為之判決，亦屬違背法令（最高法院43年
    臺上字第12號判例參照）。故當事人訴之聲明不明確時，審
    判長負有行使闡明權之義務。經查，抗告人於原法院起訴請
    求，依其上開聲明並不明確，原法院應依法行使闡明權，使
    抗告人就其聲明不明瞭或不完足之處為適當之敘明或補充。
    原法院就上開事項未予闡明並另行命抗告人敘明或補充，而
    逕予核定本件訴訟標的價額，尚有未合。又本件「訴之聲明
    」第1 項、第2 項部分，核其性質，顯非屬對於親屬關係及
    身分上之權利有所主張之非財產權訴訟，其訴訟標的價額，
    應以原告如獲勝訴判決所得受之客觀上利益定之，原法院認
    核屬非因財產權涉訟，亦有未合，抗告意旨就此雖未指摘，
    惟原裁定既有不當，自應由本院予以廢棄，發回原法院另為
    適當之處理。
四、據上論結，本件抗告為有理由，爰依民事訴訟法第492 條，
    裁定如主文。
中    華    民    國    99    年    10    月    29    日
                            民事第五庭
                                審判長法官  蔡明宛
                                法      官  魏式璧
                                法      官  曾錦昌
以上正本證明與原本無異。
如不服本裁定應於送達後10日內向本院提出再抗告狀（並按他造
當事人之人數附繕本），並繳納再抗告費新臺幣1,000 元。
再為抗告僅得以適用法規顯有錯誤為理由，並應委任律師為代理
人。如委任律師提起抗告者，應一併繳納抗告費。
中    華    民    國    99    年    10    月    29    日
                                書  記  官  黎  珍
附註：
抗告人之配偶、三親等內之血親、二親等內之姻親，或抗告人為
法人、中央或地方機關時，其所屬專任人員具有律師資格並經法
院認適當者，亦得為第三審代理人。
抗告人或其法定代理人具有律師資格者及前項情形，應於提起抗
告或委任時釋明之。

司法院資訊處製作；財團法人民間司法改革基金會備份。
